臺灣高等法院刑事判決　　　　　　　　95年度上訴字第1543號
上　訴　人　臺灣臺北地方法院檢察署檢察官
上　訴　人
即　被　告　乙　○
　　　　　　　　　　（現於台灣台北監獄執行）
被　　　告　丙○○
　　　　　　　　　　（現於台灣台北監獄台北分監執行）
　　　　　　甲○○
　　　　　　　　　　18號
前列三人共同
指定辯護人　本院公設辯護人陳德仁
上列上訴人因被告違反毒品危害防制條例案件，不服台灣台北地
方法院九十四年度訴字第六七四號，中華民國九十五年三月十日
第一審判決（起訴案號：台灣台北地方法院檢察署九十四年度偵
字第二八七一號；併辦案號：同署九十五年度偵字第九七四二號
），提起上訴，本院判決如下：
    主  文
原判決撤銷。
周福共同連續販賣第一級毒品，處有期徒刑拾伍年。扣案之海洛
因貳包（淨重參點柒玖公克）、甲基安非他命壹包（淨重零點參
陸公克），均沒收銷燬；前揭海洛因外包裝貳個、甲基安他非命
之外包裝壹個、電子秤壹部、分裝杓管貳支、研磨器壹台、葡萄
糖壹盒、分裝袋壹佰參拾貳個，均沒收；未扣案之販賣第一級毒
品及第二級毒品所得新台幣貳萬捌仟零捌拾元（其中伍仟元應與
丙○○連帶；伍仟元應與甲○○連帶）沒收之，如全部或一部不
能沒收時，以其財產抵償之。
丙○○共同連續販賣第一級毒品，處有期徒刑拾壹年；扣案之海
洛因貳包（淨重參點柒玖公克）、甲基安非他命壹包（淨重零點
參陸公克），均沒收銷燬；前揭海洛因外包裝貳個、甲基安他非
命之外包裝壹個、電子秤壹部、分裝杓管貳支、研磨器壹台、葡
萄糖壹盒、分裝袋壹佰參拾貳個，均沒收；未扣案之販賣第一級
毒品及第二級毒品所得新台幣伍仟元（應與周福連帶）沒收之，
如全部或一部不能沒收時，以其財產抵償之。又連續轉讓第二級
毒品，處有期徒刑捌月；扣案之甲基安非他命壹包（淨重淨重貳
點參捌公克），沒收銷燬；玻璃球吸食器肆個、分裝袋柒個，均
沒收。應執行有期徒刑拾壹年肆月；扣案之海洛因貳包（淨重參
點柒玖公克）、甲基安非他命貳包（淨重貳點柒肆公克），沒收
銷燬；前揭海洛因外包裝貳個、甲基安他非命之外包裝貳個、電
子秤壹部、分裝杓管貳支、研磨器壹台、葡萄糖壹盒、分裝袋壹
佰參拾玖個、玻璃吸食器肆個，均沒收；未扣案之販賣第一級毒
品及第二級毒品所得新台幣伍仟元（與周福連帶）沒收之，如全
部或一部不能沒收時，以其財產抵償之。
甲○○共同連續販賣第二級毒品，處有期徒刑伍年。扣案之甲基
安非他命肆包（淨重陸點捌肆公克），均沒收銷燬；前揭甲基安
他非命之外包裝肆個、電子秤貳部、分裝杓管貳支、研磨器壹台
、葡萄糖壹盒、分裝袋貳佰壹拾柒個，均沒收；未扣案之販賣第
二級毒品所得新台幣壹萬壹仟元（其中伍仟元應與周福連帶）沒
收之，如全部或一部不能沒收時，以其財產抵償之。
    事  實
一、周福於民國八十年五月二十二日因違反懲治盜匪條例案件，
    經本院判處有期徒刑十三年，八十年七月三十一日確定；八
    十年八月二十三日入監執行，於八十四年三月二十二日縮短
    刑期假釋出監；於八十六年三月三十一日因竊盜案件，經台
    灣台北地方法院判處有期徒刑十月確定；於八十七年一月六
    日因違反藥事法等案件，經本院判處應執行有期徒刑十月確
    定；於八十七年三月三十一日因偽造文書案件，經台灣台北
    地方法院判處有期徒刑三月，八十七年六月二十二日確定；
    於八十六年十一月二十九日因偽造文書案件，經台灣台北地
    方法院判處有期徒刑五月確定；前揭假釋經撤銷應執行殘刑
    有期徒刑八年二月十一日；於八十六年十月二十一日入監執
    行，九十三年三月十九日縮短刑期假釋出監；於九十三年十
    二月二十九日因施用毒品，經台灣台北地方法院裁定送觀察
    勒戒，並於九十四年九月二十三日經緝獲到案而入勒戒所觀
    察勒戒，前揭假釋亦經撤銷，自九十五年十月十六日起接續
    執行殘刑有期徒刑三年六月二日，現在台灣台北監獄執行中
    。
二、周福於九十三年三月十九日假釋出獄後，猶不知悔改，雖明
    知海洛因及甲基安非他命，分別為毒品危害防制條例第二條
    規定之第一級毒品、第二級毒品，不得販賣、轉讓及持有，
    自九十三年十一月間某日起，周福向某真實姓名、年籍、住
    居所不詳綽號「惠美」之成年女子，以海洛因半錢新台幣（
    下同）八千元、甲基安非他命一克二、三千元之價格，買進
    海洛因及甲基安非他命，基於同時意圖營利而販賣第一級毒
    品海洛因、第二級毒品甲基安非他命之概括犯意，加以稀釋
    、分裝後，自行或與具有販賣第一級毒品、第二級毒品之概
    括犯意聯絡及行為分擔之丙○○，具有販賣第二級毒品之概
    括犯意聯絡之甲○○，為下列之販賣行為：
  (一)九十三年十一月間某日起至九十一年二月一月間止，解美珠
    先打電話與周福聯絡，購買第一級毒品海洛因、第二級毒品
    甲基安非他命，於九十三年十一月間，連續五次由周福自行
    前往約定碰面之交易地點－台北市○○路、興隆路口，交付
    海洛因、甲基安非他命予解美珠，並向解美珠收取價金，計
    交付海洛因四次，甲基安非他命一次，每次交易價金均一千
    元；嗣於九十三年十二月間起至九十四年一月間止，則分別
    與丙○○、甲○○基於犯意聯絡，連續多次，由丙○○、甲
    ○○依周福之指示，前往台北市○○路、興隆路口或解美珠
    位於台北市○○區○○路四段四十四巷八號四樓住處，交付
    海洛因或甲基安非命予解美珠，並收取價金。丙○○交付五
    次海洛因、甲基安非他命予解美珠（甲基安非他命一、二次
    ，其餘為海洛因）；甲○○交付五次甲基安非他命予解美珠
    （其中三次係於九十四年一月七日晚間七時許、九十四年一
    月十三日晚間七時許，九十四年一月十六日晚間七時許，地
    點均在台北市○○路、興隆路口）。每次收取之價金均一千
    元。
  (二)九十三年十一月、十二月間至九十四年一月三十日晚間八時
    許，周福承前販賣第二級毒品之概括犯意，在台北縣新店市
    ○○街「全家便利店」附近等處，連續四次，販賣一包一千
    元之甲基安非他命予簡德名。
  (三)九十三年十一月間某日起至九十四年一月十九日，周福承前
    販賣第二級毒品之概括犯意，在不詳處所，連續三次，販賣
    一包（毛重零點三公克）五百元之甲基安非他命予顏重坤。
  (四)九十四年一月十一日至九十四年一月三十一日止，周福承前
    販賣第一級毒品之概括犯意，在台北縣新店市○○街三十五
    巷三弄四號二樓王炳華住處、王炳華住處附近之寶慶街某路
    旁，連續六次，販賣第一級毒品海洛因一包（毛重○．二公
    克）予王炳華。於九十四年二月一日下午三時許為警查獲前
    ，在台北縣新店市○○街二十七巷十二弄九號二樓周福住處
    ，以一包二千元之價格，販賣第一級毒品海洛因一包（毛重
    零點四三公克，淨重零點一八公克）予黃建隆。
三、周福另基於轉讓第二級毒品之概括犯意，於九十三年十一月
    間起至九十四年一月三十日晚間止，連續多次在上址住處，
    無償轉讓甲基安非他命予丙○○施用；於九十三年十二月間
    起至九十四年一月間止，連續多次在上址住處，無償轉讓甲
    基安非他命予甲○○施用；以上開方式，作為丙○○、甲○
    ○二人將海洛因、甲基安非他命送至買方之代價。又承前轉
    讓第二級毒品之概括犯意，於九十四年二月一日凌晨二時許
    ，在上址住處，無償轉讓可供施用一次之量之第二級毒品甲
    基安非他命予黃建隆施用。
四、丙○○與林約翰係朋友，基於轉讓第二級毒品甲基安非他命
    之概括犯意，於九十三年十月間至九十四年二月一日，在林
    約翰位於台北縣深坑鄉○○路○段一八九巷九弄七號三樓住
    處，連續多次，無償轉讓可供一次施用之量及原價轉讓第二
    級毒品甲基安非他命予林約翰施用。
五、甲○○承前犯販賣第二級毒品之概括犯意，自九十四年二月
    舊曆年春節期間起，至九十四年四月八日晚間九時許止，在
    台北市○○路○段二四四巷十二號一樓電動玩具遊藝場，先
    後四次，將以每包一千元，在上址電動玩具遊藝場，向「阿
    宏」買進之甲基安非他命，以一包一千五百元之價格，出售
    予姓名、年籍、住居所均不詳綽號「大胖」、「慶仔」、「
    阿鋅」、「羅桑」等人。
六、嗣(一)台北市政府警察局刑事警察大隊據報持台灣台北地方法
    院核發之搜索票，(1)於九十四年二月一日下午三時許，前往
    台北縣新店市○○路五四二之二號一樓「錢都涮涮鍋」搜索
    ，周福、黃建隆、簡德名、顏重坤、王炳華、甲○○適在該
    處，扣得周福所持有之海洛因一包（淨重三點六一公克）、
    被告周福所有供分裝販賣海洛因、甲基安非他命用之電子秤
    一部、分裝杓管二支、簡德名所持有之海洛因一包（淨重三
    點六九公克）、海洛因殘渣袋一個、黃建隆持有之甲基安非
    他命一包（淨重一點二公克）、向周福購買而持有之海洛因
    一包（淨重零點一八公克）、顏重坤所有之分裝袋二百三十
    個、與甲○○持有而與本案無關之甲基安非他命殘渣盒一個
    。(2)經周福同意，又於同日下午四時二十分許，前往台北縣
    新店市○○街二十七巷十二弄九號二樓周福住處搜索，扣得
    周福持有之甲基安非他命一包（淨重零點三六公克）、周福
    所有供販賣海洛因用之研磨器一台、分裝袋一百三十二個、
    稀釋販賣海洛因用之葡萄糖一盒、與本案無關之吸食器二組
    。(3)同日下午五時三十分許，前往台北市○○路○段四十四
    巷八號四樓解美珠住處搜索，適遇丙○○、林約翰在場，扣
    得丙○○所攜至該處欲轉讓給林約翰施用之甲基安非他命一
    包（淨重二點三八公克）、被告丙○○所有之玻璃球吸食器
    四個、甲基安非他命分裝袋七個、與本案無關，不含毒品成
    分之白色粉末一包（淨重一點二八公克）、解美珠持有之海
    洛因四包（淨重十點四七公克）、甲基安非他命二包（淨重
    零點三公克）、海洛因渣袋四個、注射針筒四支、分裝袋四
    十八個、玻璃球吸食器二顆。(二)台北市政府警察局文山第一
    分局警員，於九十四年四月九日凌晨二時許，據報前往台北
    市○○區○○路二段二四四巷十二號一樓電動玩具遊藝場臨
    檢，適甲○○在該處，查扣甲○○甫於九十四年四月八日晚
    上九時許，在上址電動玩具遊藝場，向「阿宏」購入而持有
    之第二級毒品甲基安非他命三包（淨重六點四八公克）、電
    子秤一部、分裝袋八十五個、與本案無關之海洛因四包（淨
    重四點四公克）、Ｋ他命一瓶、萬字丸一顆。
七、案經台北市政府警察局移送台灣台北地方法院檢察署檢察官
    偵查起訴及台北市政府警察局文山第一分局移送台灣台北地
    方法院檢察署檢察官偵查移送併辦。
    理  由
壹、證據能力方面
一、按被告以外之人於審判外之言詞或書面陳述，除法律有規定
    者外，不得作為證據，刑事訴訟法第一百五十九條第一項定
    有明文。若符合同法第一百五十九條之一至第一百五十九條
    之四規定，或雖不符合前述四條各規定，但經當事人於審判
    程序同意作為證據，法院審酌該言詞陳述或書面陳述作成時
    之情況，認為適當者，得為證據；又當事人、代理人或辯護
    人於法院調查證據時，知有第一百五十九條第一項不得為證
    據之情形，而未於言詞辯論終結前聲明異議者，視為有前項
    之同意，刑事訴訟法第一百五十九條第一項至第一百五十九
    條之五分別定有明文。經查：(一)被告甲○○、丙○○以證人
    身份在偵查中所為之證詞、及證人簡德名、解美珠、林約翰
    於偵查中之證詞，均經依法具結為證，依刑事訴訟法第一百
    五十九條之一第二項規定，均有證據能力。而證人甲○○、
    解美珠、黃建隆均於原審到庭結證，證人甲○○、解美珠二
    人於原審法院為證時，並未否認於警詢時曾為筆錄內容之供
    述（九十四年十二月三十日、九十五年三月十七日原審審判
    筆錄，原審卷第二二九頁至第二三三頁、第三○六頁至第三
    一○頁），證人黃建隆於原審法院為證時，表示知悉警詢筆
    錄記載內容，且三人於偵查之初，即言明警詢所言係照實陳
    述等詞甚詳，此外，證人解美珠之警詢筆錄並經原審法院勘
    驗其警詢錄音帶核對筆錄內容無訛，有原審法院九十五年三
    月二日勘驗筆錄（原審卷第二八八頁至第二九八頁）可稽，
    故其三人之警詢筆錄就筆錄做成之外部狀況以觀，均係基於
    三人自由意志所製作，有特別可信之情形，應認符合刑事訴
    訟法第一百五十九條之二之情況；證人王炳華之警詢筆錄，
    於九十五年八月十一日、九十六年四月十九日本院審理調查
    證據時，被告周福、辯護人及檢察官未爭執上開證據之證據
    能力，本院審酌該證人王炳華上開言詞陳述作成時之情況，
    並無非法取得等不適當之情形，且經本院於審判期日依法進
    行證據之調查、辯論，被告於訴訟上之程序權，已受保障，
    依同法第一百五十九條之五第一項規定，有證據能力。(二)證
    人林約翰、顏重坤、簡德名於警詢之陳述，被告周福、丙○
    ○、甲○○之共同指定辯護人就上開供述證據之證據能力於
    原審及本院提出爭執，證人林約翰於原審供述之內容與警詢
    相同，證人顏重坤則於原審法院審理時陳稱係因藥癮發作，
    始依警指示供出周福，而為該等供述，而此部分證人警詢筆
    錄均未據檢察官提出得以認定該等警詢筆錄做成之外部狀況
    有特別可信情形之依據，無從認此部分警詢筆錄具有證據能
    力。另檢察官雖以證人簡德名之警詢之證詞，作為證據，然
    證人簡德名之警詢筆錄經原審法院勘驗結果，偵查卷第八十
    五頁倒數第八行至倒數第二行、第八十六頁倒數第七至第五
    行、第八十七頁第九至十一行，錄音內容與筆錄內容完全相
    符，且順暢、無停頓之處，且口語字與字時間間隔一樣；第
    八十七頁第三行錄音內容與筆錄內容完全一致，且陳述「綽
    號：阿昌」時，並未停頓等情，有原審法院九十五年三月二
    日勘驗筆錄（原審卷第二八八頁至二九八頁）可參；顯見該
    警詢筆錄係製作後始由簡德名依筆錄內容朗讀錄音，依現存
    卷證資料，尚難依警詢筆錄製作之客觀外部狀況，認具特別
    可信之情形；應認無證據能力。
二、關於被告自白部分：
  (一)按司法警察官或司法警察詢問犯罪嫌疑人，不得於夜間行之
    ；又被告之自白，非出於強暴、脅迫、利誘、詐欺、疲勞訊
    問、違法羈押或其他不正之方法，且與事實相符者，得為證
    據。刑事訴訟法第一百條之三第一項前段、第一百五十六條
    第一項分別定有明文。
  (二)被告周福、丙○○二人，爭執其等於九十四年二月二日警詢
    筆錄有關販賣第一級、第二級毒品之自白，無證據能力。被
    告周福辯稱：「…我的警詢筆錄是照著唸的，因為我當時毒
    癮發作，所以他們說什麼，我就照著說…」（九十五年六月
    一日本院準備程序筆錄）、「…大約（下午）三、四點被抓
    到，警察一直拖到半夜才讓我們製作筆錄，當時我的毒癮發
    作，我那時候的筆錄不實在…」（九十五年八月十一日本院
    審理筆錄）；被告丙○○辯稱：「…我認為警察是夜間訊問
    ，是違法的，沒有證據能力…」（九十五年八月十一日本院
    審判筆錄）。經查：(1)被告周福係於九十四年二月一日下午
    三時許，在台北縣新店市○○路五四二之二號「錢都涮涮店
    」，為台北市政府警察局刑事警察大隊警員逮捕，於九十四
    年二月一日晚間八時許至同日晚間八時四十許製作第一次筆
    錄，因被告周福不同意夜間詢問，而於九十四年二月二日上
    午八時七分至同日上午九時四分製作第二次筆錄；被告丙○
    ○於九十四年二月一日下午五時三十分許，在台北市○○區
    ○○路四段四十四巷八號四樓解美珠住處，為台北市政府警
    察局刑事警察大隊警員逮捕，於九十四年二月一日晚上九時
    二十分許至同日晚上九時五十八分許製作第一次筆錄，因被
    告丙○○不同意製作筆錄，而於九十四年二月二日上午八時
    十分許至同日上午九時二十分，製作第二次筆錄；有台北市
    政府警察局刑事警察大隊搜索扣押筆錄、被告周福、丙○○
    之警詢筆錄（九十四年度偵字第二八七一號卷第三十一頁、
    第三十九頁、第四十九頁、第五十二頁、第五十九頁、第六
    十一頁）可稽，被告周福、丙○○二人所稱，係於夜間製作
    筆錄之詞，與筆錄記載之製作時間不符，復未舉證以實其說
    ，難認有二人所辯真實。(2)又據被告周福於九十四年二月二
    日警詢筆錄記載內容，被告周福經警詢問是否有被告丙○○
    所稱，共同販賣海洛因及甲基安非他命之行為、被告甲○○
    、證人解美珠、黃建隆所稱，向其購買海洛因、甲基安非他
    命時，被告周福均是回答：被告丙○○、甲○○、證人解美
    珠、黃建隆之證詞均不實在。並稱：「黃建隆與我有仇，因
    為他有欠我錢，我曾經與他起肢體衝突。丙○○與我有仇，
    因為他曾到我住處．酒後起肢體衝突。解美珠與我有仇恨，
    因為他有欠我錢，我曾與她起口角衝突。甲○○與我有仇恨
    ，因為他向我借錢，我未借他，曾與他起口角衝突…」（同
    上偵查卷第五十九頁），被告周福對於有關不利於己之指控
    ，均能提出辯解，顯見被告周福所稱毒癮發作，照警詢筆錄
    記載內容照念，與事實不符，此外，復查無被告周福、丙○
    ○二人於警詢有經不法取供之情形，應認二人於警詢所述應
    具有任意性，均具有證據能力，且經本院審理後如認與事實
    相符，當可採為證據。
貳、實體部分：
一、訊據上訴人即被告周福對於事實三轉讓甲基安非他命予被告
    丙○○、甲○○、證人黃建隆之事實坦承不諱，惟否認有事
    實二之販賣海洛因、甲基安非他命犯行；被告丙○○對於事
    實四轉讓甲基安非他命予林約翰之事實坦承不諱，惟否認有
    事實二、(一)之販賣海洛因、甲基安非他命犯行；被告甲○○
    否認有事實二、(一)及五之販賣甲基安非他命犯行。被告周福
    辯稱：「…我們一群人吸毒，我們一起購買比較便宜，我轉
    讓給解美珠也是同樣的情形，我們常常會互通有無，我買不
    到毒品，他們也會幫我…」（九十五年八月十一日本院審理
    筆錄）、「我們互相請來請去，所以轉讓並非一定要有獲利
    …」（九十六年四月十九日本院審判筆錄）；被告丙○○辯
    稱：「我們是合資購買毒品的…」（九十六年四月十九日本
    院審判筆錄）；被告甲○○辯稱：「…我是受朋友委託去找
    阿宏之人買毒品，我並沒有販賣給任何人，我是與朋友合資
    購買…」（九十五年六月一日本院準備程序）、「…我承認
    有轉讓行為，但是我沒有販賣…」（九十五年八月十一日本
    院審理筆錄）。經查：
  (一)台北市政府警察局刑事警察大隊據報，(1)於九十四年二月一
    日下午三時許，持台灣台北地方法院核發之搜索票，前往台
    北縣新店市○○路五四二之二號一樓「錢都涮涮鍋」搜索，
    被告周福、甲○○、證人黃建隆、簡德名、顏重坤、王炳華
    等人適在該處，現場扣得被告周福所持有之疑似海洛因白色
    粉末一包（淨重三點六一公克）、電子秤一部、分裝杓管二
    支、證人簡德名所持有之疑似海洛因白色粉末一包（淨重三
    點六九公克）、海洛因殘渣袋一個、證人黃建隆持有之疑似
    甲基安非他命結晶體一包（淨重一點二公克）、疑似海洛因
    白色粉末一包（淨重零點一八公克）、證人顏重坤持有之分
    裝袋二百三十個、被告甲○○持有之甲基安非他命殘渣盒一
    個。(2)經被告周福同意，於同日下午四時二十分許，至台北
    縣新店市○○街二十七巷十二弄九號二樓被告周福住處搜索
    ，扣得疑似甲基安非他命結晶體一包（淨重零點三六公克）
    、研磨器一台、葡萄糖一盒、分裝袋一百三十二個、與本案
    無關之吸食器二組。(3)同日下午五時三十分許，前往上址解
    美珠住處搜索，適遇被告丙○○、證人林約翰在場，扣得被
    告丙○○攜至該處之疑似甲基安非他命結晶體一包（淨重二
    點三八公克）、璃球球吸食器四個、分裝袋七個、白色粉末
    一包（淨重一點二八公克）、解美珠持有之海洛因四包（淨
    重十點四七公克）、甲基安非他命二包（淨重零點三公克）
    、海洛因渣袋四個、注射針筒四支、分裝袋四十八個、玻璃
    球吸食器二個；及台北市政府警察局文山第一分局警員，於
    九十四年四月九日凌晨二時許，據報前往台北市○○區○○
    路二段二四四巷十二號一樓電動玩具遊藝場臨檢，適被告甲
    ○○在該處，自被告甲○○所攜之手提包內，查扣被告甲○
    ○持有之第二級毒品甲基安非他命三包（淨重六點四八公克
    ）、電子秤一部、分裝袋八十五個、與本案無關之海洛因四
    包（淨重四點四公克）、Ｋ他命一瓶、萬字丸一顆各情，已
    據被告周福、丙○○、甲○○、證人黃建隆、簡德名、顏重
    坤、王炳華、解美珠、林約翰陳述在卷，並有台灣台北地方
    法院搜索票、自願受搜索同意書、台北市政府警察局刑事警
    察大隊搜索扣押筆錄、扣押物品目錄表、扣押物品收據、查
    扣物品照片（九十四年度偵字第二八七一號卷第十頁至第四
    十八頁）、台北市政府警察局文山第一分局臨檢紀錄表、自
    願受搜索同意書、台北市政府警察局文山第一分局扣押物品
    收據、搜索扣押筆錄、扣押物品目錄表（九十四年度毒偵字
    第二二六四號卷第三十頁至第三十二頁、第三十六頁、第三
    十七頁、第四十頁至第四十三頁）在卷可稽。而前述在「錢
    都涮涮鍋」查扣之被告周福、黃建隆持有之疑似海洛因白色
    粉末、在證人解美珠住處查扣之被告鄭志全持有之疑似海洛
    因白色粉末，送法務部調查局鑑驗結果，被告周福持有之白
    色粉末含有海洛因成分，淨重三點六一公克，純度百分之二
    十六點六四，黃建隆持有之白色粉末含有海洛因成分，淨重
    零點一八公克，被告丙○○持有之白色粉末未檢出海洛因成
    分，有法務部調查局九十四年四月二十二日調科壹字第○二
    ○○○七○四五號、調科壹字第○二○○○七○四二號、九
    十四年四月二十七日調科壹字第○二○○○七○四三號鑑定
    通知書在卷可稽（九十四年度偵字第二八七一號卷第二一八
    頁至第二二一頁）。在「錢都涮涮鍋」查扣之黃建隆持有之
    疑似甲基安非他命結晶體一包淨重一點二公克、在被告周福
    住處查扣之被告周福持有之疑似甲基安非他命結晶體一包淨
    重零點三六公克、在解美珠住處查扣之被告丙○○持有之疑
    似甲基安非他命結晶體一包淨重二點三八公克、解美珠持有
    之疑似甲基安非他命結晶體二包淨重零點三公克，經台北市
    政府警察局刑事警察大隊查獲員警，在台北市政府警察局以
    聯勤二○四廠製造品檢驗Ａ包試劑初步檢驗結果，均呈安非
    他命反應；在上址電動玩具遊藝場查扣之被告甲○○持有之
    疑似甲基安非他命結晶體三包淨重六點四八公克，經送台北
    市政府警察局鑑驗結果，檢出甲基安非他命成分，亦有台北
    市政府警察局刑事警察大隊查獲涉嫌毒品危害防制條例毒品
    初步鑑驗報告書（同上偵查卷第一三一頁、第一三二頁、第
    一三五頁、一三八頁）、台北市政府警察局九十四年十月二
    十一日北市鑑毒字第四八四號鑑驗通知書（九十四年度毒偵
    字第二二六四號卷第六十一頁）附卷可憑。
  (二)關於事實二之部分，有關：(一)九十三年十一月間某日起至九
    十四年二月一日止，解美珠撥打電話與被告周福聯絡後，被
    告周福先後五次，自行前往台北市○○路與興隆路口，交付
    海洛因四次、甲基安非他命一次予解美珠；被告丙○○依被
    告周福之吩咐，前後五次前往台北市○○路與興隆路口，或
    解美珠住處，交付海洛因一、二次、甲基安非他命三次、四
    次予解美珠；被告甲○○依被告周福之吩咐，前後五次前往
    台北市○○路與興隆路口，交付甲基安非他命予解美珠。(二)
    九十三年十一月、十二月間至九十四年一月三十日止，前後
    四、五次，在台北縣新店市○○街「全家便利商店」，交付
    甲基安非他命予簡德名。(三)九十三年十一月間某日至九十四
    年一月十八日止，在不詳處所，前後三次交付甲基安非他命
    一包（毛重零點三公克）予顏重坤。(四)九十四年一月十一日
    至九十四年一月三十一日止，在上址王炳華住處或住處附近
    寶慶街路旁，前後六、七次交付予王炳華海洛因一包（毛重
    零點二公克）；九十四年二月一日下午三時許為警查獲前，
    在被告周福住處，被告周福交付予黃建隆海洛因一包（毛重
    零點四三公克，淨重零點一八公克）等，已據證人解美珠於
    九十四年二月二日警詢、偵查（同上偵查卷第九十四頁、第
    一八二頁、第一八六頁、第一八七頁）及九十五年三月十七
    日原審（原審卷第三○六頁至第三○九頁）、證人王炳華於
    九十四年二月二日警詢（九十四年度偵字第二八七一號卷第
    一一二頁至第一一三頁）、證人黃建隆於九十四年二月二日
    警詢、偵查（同上偵查卷第七十九頁、第一八三頁）、證人
    簡德名於九十四年二月二日偵查（同上偵查卷第一八一頁）
    、證人顏重坤於九十五年二月十日原審審理時（原審卷第二
    六三頁、第二六四頁）證述甚詳。而被告周福對於(一)交付海
    洛因、甲基安非他命、及吩咐被告丙○○、甲○○交付甲基
    安非他命予解美珠、(二)、(三)交付甲基安非他命予簡德名、顏
    重坤，(四)交付海洛因予王炳華；被告丙○○對於(一)依被告周
    福之吩咐，交付甲基安非他命予解美珠；被告甲○○對於(一)
    依被告周福之吩咐，交付甲基安非他命予解美珠之事實，均
    供承不諱。
  (三)雖然，(1)被告周福辯稱：「…有時是他們出錢跟我一起公家
    買來吃，解美珠是以前我與她先生很好，所以都請她吃…」
    （九十四年二月二日偵查，同上偵查卷第一八九頁）、「…
    安非他命…大家一起出錢去買的，我買到之後，我自己或是
    請丙○○交付…王炳華是請他施用，顏重坤、簡德名部分，
    是他們有出錢，所以交付安非他命給他們…我也沒有交付海
    洛因給黃建隆…簡德名說安非他命跟我買的，也是他出錢拜
    託我買的…（九十四年十一月十八日準備程序，原審卷第一
    八九頁反面、第一九○反面）、「…我是請人家的；幫人家
    買的部分，是我們一起去的…」（九十五年三月十七日原審
    審判筆錄）、「…我有拿給他們（指被告丙○○、甲○○）
    ，我們是一起出錢的…我們一群人吸毒…一起買會比較便宜
    ，我轉讓給解美珠，也是同樣的情形，我們常常會互通有無
    ，我買不到毒品，他們也會幫我拿…」（九十五年八月十一
    本院審判筆錄）、「…我們並沒有獲利，我們是一群吸毒的
    朋友，我們互相請來請去，所以轉讓並非一定要有獲利…我
    們是一起想吸的時候，一起出錢購買毒品…沒有販賣，也沒
    有獲利…」（九十六年四月十九日本院審判筆錄）等詞。(2)
    被告丙○○辯稱：「…自己吃，也順便拿去給解美珠那邊…
    我沒有幫他（指被告周福）跑腿，他只是請我就近送給人家
    …」（九十四年二月二日偵查，同上偵查卷第一八五頁）、
    「…周福可能人不在附近，電話裡…要我先將我身上的安非
    他命轉讓給解美珠…二次…解美珠有硬塞給我錢，但是我沒
    有拿…」（九十四年十二月三十日原審審判筆錄…原審卷第
    二二四頁）、「…是她打話過來向我要…收錢的部分也只是
    按照本錢收…沒有賺她的錢…」（九十五年八月十一日本院
    審判筆錄）。(3)被告甲○○辯稱：「…解美珠她有需要…我
    個人買的毒品…要我轉給她…我是原價轉讓安非他命…」（
    九十四年八月二十六日原審準備程序，原審卷第九十三頁反
    面）、「…交安非他命給解美珠，是解美珠自己與我聯絡…
    我有幫周福順道帶安非他命過去給解美珠…二至三次…周福
    委託我的部分，解美珠沒有拿錢給我，我自己的部分，解美
    珠有拿錢給我…照原價付給我…」（九十四年十二月三十日
    原審審判筆錄，原審卷第二三一頁、第二三二頁）、「…我
    有將毒品直接交給她（解美珠），她說需要，我就拿給她…
    我轉讓二級毒品三次給解美珠，我有幫周福帶毒品二、三次
    給解美珠…沒有販賣…」（九十五年八月十一日本院審理）
    等語。而證人王炳華、黃建隆、顏重坤、解美珠亦證稱：「
    …我吸食海洛因…都是周福免費提供給我吸食…提供六至七
    次…從（九十四年）一月十一日至三十一日…有時拿到家中
    ，有時是在我家附近…每次提供約零點二公克的重量…」（
    九十四年二月二日警詢筆錄，王炳華，同上偵查卷第一一二
    頁、第一一三頁）、「…是藥頭到周福住的地方，周福自言
    自語說錢不夠，我就拿二千元給周，叫周拿二千元的海洛因
    給我…」（九十四年二月二日偵查筆錄，黃建隆，同上偵查
    卷第一八三頁）、「…我跟周福一起吸食只有…被抓那一天
    而已，我們買來就馬上施用…當時周福的錢不夠…我也要拿
    ，但是我不好意思跟藥頭拿，我就透過周福請藥頭先給我一
    點，價錢是二千元…是交給那個女孩子…」（九十五年三月
    十七日原審審判筆錄，黃建隆，原審卷第三○二頁、第三○
    三頁反面、第三四頁）、「…我和周福講好去買，我出一、
    兩千，周福八千，向惠美買海洛因及安非他命…」（九十五
    年二月十日原審審判筆錄，顏重坤，原審卷第二六三頁）、
    「…我都是打電話跟周福拿海洛因、安非他命，當時周福因
    為腳受傷不方便…丙○○、甲○○他們離我家比較近…我會
    打電話問丙○○、甲○○…就會直接拿海洛因、安非他命給
    我…我都是直接問周福…周福都不跟我拿錢…有時候我會塞
    五百或一千元給丙○○、甲○○，要他們拿給周福…（丙○
    ○、甲○○有無跟你說過，他們拿給妳毒品海洛因、安非他
    命是誰的？）他們說是他們的…他們也不跟我收錢，我就有
    時會塞錢給他們，請他們帶給周福…」（九十五年三月十七
    日原審審判筆錄，解美珠，原審卷第三○六頁反面、第三○
    七頁）等詞。
  (四)然而，(1)證人解美珠於九十三年十一月間起至九十四年二月
    一日止，先後共計十五次，自被告周福、丙○○、甲○○收
    取海洛因、甲基安非他命時，均有交付一千元予被告周福、
    丙○○、甲○○；已據被告丙○○於九十四年二月二日警詢
    （同上偵查卷第六十四頁）、被告甲○○於九十四年二月二
    日警詢（同上偵查卷第七十三頁）、偵查（同上偵查卷第一
    八八頁）供承不諱，核與證人解美珠於九十四年二月二日警
    詢（同上偵查卷第九十四頁）、九十五年三月十七日原審審
    理（原審卷第三○八頁、第三○九頁）證述之情形相符；是
    被告周福所稱無償提供予解美珠施用，及被告甲○○所稱，
    被告周福委託送給解美珠之甲基安非他命未收錢之詞，均不
    足採；另證人解美珠並表示，均是直接先與被告周福聯絡拿
    取海洛因、甲基安非他命，顯見被告丙○○、甲○○係依被
    告周福之指示，將海洛因、甲基安非他命交付予解美珠，並
    收取價金至明。至於證人解美珠嗣改稱，被告周福、丙○○
    、甲○○均未向其收取價金，係其主動交付五百元、一千元
    予被告丙○○、甲○○，轉交予被告周福之詞，與被告丙○
    ○、甲○○所稱原價轉讓而收取價金之情形，亦有出入；基
    此，被告丙○○、甲○○所稱自己施用甲基安非他命原價轉
    讓予解美珠，及解美珠所稱被告周福、丙○○、甲○○無償
    提供之詞，亦不足採。(2)證人簡德名於九十三年十一、十二
    月間至九十四年一月三十日晚間八時許，先後四、五次自被
    告周福收取甲基安非他命時，均有交付一千元予被告周福；
    證人顏重坤於九十三年十一月間某日至九十四年一月十九日
    ，先後三次自被告周福收取甲基安非他命一包（毛重零點三
    公克）時，均有交付五百元予被告周福各情，亦據被告周福
    於九十四年二月二日警詢（同上偵查卷第五十五頁、第五十
    六頁）、證人簡德名於九十四年二月二日偵查（同上偵查卷
    第一八一頁）供述在卷。至於證人顏重坤雖於原審法院審理
    時供稱，與被告周福各出一千、八千，合資向惠美買海洛因
    三點多公克、安非他命二、三公克；惟與被告周福所述，與
    顏重坤一起出錢購買二、三千元之甲基安非他命顯然不符，
    且證人顏重坤於原審法院審理時坦認，其於九十四年二月二
    日警詢時確有供稱，所吸食之甲基安非他命，是向被告周福
    購買，零點三公克五百元，顯見證人顏重坤前揭與被告合資
    購買海洛因、甲基安非他命之供述，係迴護被告周福之詞，
    不足採信。(3)黃建隆於九十四年二月一日中午，在被告周福
    住處，以二千元之代價取得扣案之海洛因（毛重零點四三公
    克）一包一節，已據證人黃建隆於九十五年三月十七日原審
    審理時證述在卷，雖證人黃建隆證稱：「…當天在周福住的
    地方購買的…他們在講話我有聽到，當時周福的錢不夠…我
    不好意思跟藥頭拿，我就透過周福請藥頭先給我一點，價錢
    是二千元…二千元我是交給那個女孩子，我身上搜到的那一
    包，就是這個時候買的…」（原審卷第三○三頁反面、第三
    ○四頁），而被告周福亦稱：「…是藥頭打電話到我家，問
    我需不需要，當時我錢不夠，黃建隆就說他也要拿…黃建隆
    就直接把錢交給藥頭…」（原審卷第三○五頁反面）等詞；
    惟證人黃建隆同時表示，被告周福與藥頭講電話時，其並未
    與藥頭通電話，告知欲購買之毒品種類及數量，卻於藥頭抵
    達被告周福住處時，可自藥頭取得所需之海洛因之數量，實
    令人質疑。而且，證人黃建隆於警詢時係稱：「…我被查獲
    之毒品（海洛因）是以…二千元，向綽號『阿福』之男子購
    得…（周福…綽號『阿福』是否是否你所說之人？）阿福…
    警方今在現場查獲也在場…」（同上偵查卷第七十九頁）；
    嗣於偵查時亦稱警詢之陳述實在，並表示：「藥頭到周福住
    的地方，周福自言自語說錢不夠，我就拿二千元給周福，叫
    周福拿二千元的海洛因給我…我昨天（九十四年二月一日）
    去新店民權路八十四巷口打電動遇到小豬，小豬說周福那邊
    有東西，小豬還跟我說周的地址，我就去找周，昨天第一次
    去周現在住的地方…」（同上偵查卷第一八三頁），參以被
    告周福、甲○○、證人顏重坤、簡德名、黃建隆、王炳華，
    於九十四年二月一日下午三時警方前去「錢都涮涮鍋」搜索
    時，正在現場餐聚，此已經被告周福、甲○○、證人顏重坤
    、簡德名、黃建隆、王炳華供明在卷，足見當時被告周福與
    證人黃建隆有情誼存在，衡諸常情，證人黃建隆鮮少會誣陷
    被告周福。是證人黃建隆嗣於原審改稱係在被告周福住處，
    向到場之女性藥頭購買海洛因之詞，顯係事後迴護被告周福
    之詞，不足採信。(4)證人王炳華雖稱九十四年一月十一日至
    同月三十一日止，被告周福先後六、七次，各無償提供零點
    二公克之海洛因予其施用。惟毒品海洛因價值昂貴，依證人
    黃建隆以二千元之代價，取得毛重零點四三公克之海洛因一
    包換算，毛重零點二公克海洛因之取得價格，約九百三十元
    ，每次零點二公克，六次即需五千五百八十元。而被告周福
    於查獲前－九十三年十二月間至九十四年二月一日查獲止該
    段期間，車禍受傷在家，無工作收入，自身除基本生活費用
    開銷外，亦有施用海洛因、甲基安非他命之花費，此均據被
    告周福供述在卷，被告周福復稱與王炳華係普通朋友關係（
    同上偵查卷第五十九頁）。因此，縱然被告周福於九十五年
    八月十一日本院審理時稱，九十三年十二月間因車禍取得十
    幾萬元之賠償金屬實，由於被告周福無業，收入幾無，每個
    月有相當費用支出，經濟狀況並非優渥，鮮少會不思日後自
    己所需開銷支出，對上開賠償金妥善運用，卻於二十日內多
    次密接無償提供海洛因予僅普通交情之朋友王炳華吸用，而
    任意花用。是被告周福稱免費提供海洛因予王炳華施用，及
    證人王炳華稱被告周福免費提供海洛因予其施用之詞，不足
    採信。證人王炳華自被告周福取得海洛因，衡諸被告周福當
    時之經濟狀況及其二人間之交情，應有支付價金。
  (五)按販賣海洛因、甲基安非他命係政府嚴予查緝之違法行為，
    且海洛因、甲基安非他命可任意分裝或增減其分量，而每次
    買賣之價量，亦隨時隨雙方關係之深淺、當時之資力、需求
    程度及對行情之認知等因素，機動的調整，因之販賣之利得
    ，除經坦承犯行，或帳冊價量均記載明確外，委難察得實情
    ，是縱未確切查得販賣賺取之實際差價，但除別有事證，足
    認係按同一價格轉讓，確未牟利之情形外，尚難執此認非法
    販賣之事證有所不足，致知過坦承者難辭重典，飾詞否認者
    反得逞僥倖，而失情理之平；且海洛因、甲基安非他命之價
    格不低，取得不易，凡為販賣之不法勾當者，苟無利可圖，
    應無甘冒被查緝法辦重刑之危險，平白無端義務為該買賣之
    工作，是其販入之價格必較售出之價格低廉，而有從中賺取
    買賣差價牟利之意圖及事實，應屬符合論理法則且不違背社
    會通常經驗之合理判斷。而且根據被告周福於九十五年二月
    十日原審審理時所述，海洛因進價半錢，約八千元，甲基安
    非他命進價點零七、零點八公克，約一千元（原審卷第二六
    六頁），則海洛因一克之進價為四千二百六十六點六元，甲
    基安非他命一克之進價為一千四百二十八點五元或一千二百
    五十元。依證人黃建隆所述，以二千元購買毛重零點四三公
    克之海洛因，及證人顏重坤所述，以五百元購買毛重零點三
    公克之甲基安非他命，因由被告周福前揭所供之價格換算，
    海洛因零點四三公克之進價約為一千八百三十四點六元，甲
    基安非他命零點三公克之進價約為四百二十八點四元、三百
    七十五元，以證人黃建隆所述之海洛因價格、證人顏重坤所
    述之甲基安非他命價格，均有獲利，是知被告周福、丙○○
    有販賣海洛因、甲基安非他命營利之意圖，被告甲○○有販
    賣甲基安非他命營利之意圖。
  (六)關於事實三之部分，被告周福於九十三年十一月間起至九十
    四年一月三十日止，多次無償轉讓甲基安非他命予被告丙○
    ○、甲○○施用；於九十四年二月一日凌晨二時許，在住處
    無償轉讓甲基安非他命予證人黃建隆施用，已據被告周福供
    承不諱，且據被告丙○○於九十四年二月二日偵查（同上偵
    查卷第一八五頁）、被告甲○○於九十四年二月二日偵查（
    同上偵查卷第一八八頁）、九十四年十二月三十日原審審理
    （原審卷第二三一頁、第二三三頁）、證人黃建德於九十五
    年三月十七日原審審理（原審卷第三○五頁反面）證述甚詳
    ，核其所述悉相合。參以警方於九十四年二月一日下午三時
    ，前往「錢都涮涮鍋」搜索時，自被告甲○○身上查扣甲基
    安非他命殘渣盒一個、自證人黃建隆身上查扣甲基安非他命
    一包；同日下午五時三十分許，前往解美珠住處搜索，現場
    查扣被告丙○○持有之甲基安非他命一包、玻璃球吸食器四
    個，已詳如前述，足證被告丙○○、甲○○、證人黃建隆均
    有施用甲基安非他命，其等上揭所供被告周福無償轉讓甲基
    安非他命予其等施用之詞，堪可採信。
  (七)關於事實四之部分，被告丙○○於九十三年十月間至九十四
    年二月二日止，多次在林約翰住處，無償轉讓可供一次施用
    之量及原價轉讓甲基安非他命予林約翰之事實，已經被告丙
    ○○坦承不諱，且據證人林約翰於九十四年二月二日警詢（
    同上偵查卷第一○二頁）、偵查（同上偵查卷第一八四頁）
    及九十四年十月二十八日原審審理時（原審卷第一六九頁至
    第一七○之一頁）證述甚詳。參以警方於九十四年二月一日
    下午五時三十分許前往解美珠住處搜索，林約翰、被告丙○
    ○在該處，證人林約翰證稱，係經被告丙○○通知，前去該
    處施用甲基安非他命；而現場亦查扣被告丙○○持有之甲基
    安非他命一包、玻璃球吸食器四個，亦詳如前述，足證證人
    林約翰所述，被告丙○○無償轉讓可供一次施用之量及原價
    轉讓甲基安非他命予其施用之詞，真實可採。
  (八)關於事實五之部分，(1)台北市政府警察局文山第一分局警員
    於九十四年四月九日凌晨二時許，至上址電動玩具遊藝場臨
    檢，現場自被告甲○○所攜之手提包查扣甲基安非他命三包
    （毛重六點四八公克）、電子秤一部、分裝袋八十五個、與
    海洛因四包（淨重四點四公克）、Ｋ他命一瓶、萬字丸一顆
    ，已詳如前述。(2)被告甲○○於九十四年二月舊曆年間起至
    九十四年四月九日凌晨二時許被查獲止，在台北市○○路○
    段二四四巷十二號一樓電動玩具遊藝場，先後四、五次，以
    每一包（毛重一克）一千五百元或二千元之價格，出售甲基
    安非他命予不詳姓名、年籍、住居所，綽號「大胖」、「慶
    仔」、「阿鋅」、「羅桑」等人；前揭查扣之甲基安非他命
    、海洛因，均係九十四年四月八日晚間九時許，在電動玩具
    遊藝場向「阿宏」購入各情，亦經被告甲○○於九十四年四
    月九日警詢（九十四年度毒偵字第二二六四號卷第二十九頁
    ）、九十四年四月九日偵查（九十四年度核退字第一八八四
    號卷第八頁）、九十五年二月十日原審準備程序（原審卷第
    二七○頁）供述甚詳。被告甲○○並表示：「…（在你身上
    所查獲之安非他命、海洛因、Ｋ他命、萬字丸，你是做何用
    途？）海洛因是我自己施用。安非他命也是我自己使用及有
    人需要購買，我會販賣給他。Ｋ他命、萬字丸是我購買海洛
    因時，阿宏請我試用的…」（九十四年度毒偵字第二二六四
    號卷第二十六頁）等語。又依被告甲○○於九十四年四月九
    日警詢所述，甲基安非他命一包（一克），以一千元或一千
    五百元之價格向「阿宏」買進，因此被告甲○○以一千五百
    元、二千元之價格出售予綽號「大胖」、「慶仔」、「阿鋅
    」、「羅桑」等人，均有獲利至明，被告甲○○自有販賣甲
    基安非他命營利之意圖。(3)至於被告甲○○嗣雖稱：「…（
    你向阿宏拿毒品，轉賣給這些人，有無好處？）都沒有…是
    我朋友要我幫忙買，我才去找阿宏…」（九十四年四月九日
    偵查筆錄，九十四年度核退字第一八八四號卷第八頁、第九
    頁）、「…我是受朋友委託去找阿宏之人買毒品，我並沒有
    販賣任何人，我是與朋友合資購買…」（九十五年六月一日
    準備程序）、「…我們是合買…」（九十五年八月十一日本
    院審理筆錄）等語。然而，甲基安非他命是政府嚴予查緝之
    違禁物，被告甲○○前於九十四年二月一日，因交付甲基安
    非他命予解美珠而涉嫌販賣，已經台北市政府警察局刑事警
    察大隊逮捕究辦，於九十四年二月二日經保釋後，竟又再度
    交付甲基安非他命予在上址電動遊藝場認識，僅知其等綽號
    ，顯非有深厚情誼之「大胖」、「慶仔」、「阿鋅」、「羅
    桑」等人；倘非有利可圖，可從中賺取差價，又何必再冒被
    查緝法辦重刑之危險，所稱係原價轉讓之詞，顯與常情不符
    ，不足採信。另甲基安非他命為第二級毒品，施用第二級毒
    品，亦為警方嚴予取締之犯罪，施用者為規避警方查緝，鮮
    少會在警方隨時會臨檢之公眾得出入之場所－電動玩具遊藝
    場，自曝自己有施用第二級毒品之犯行，讓僅知綽號，顯非
    有深厚情誼之人知悉，而遭警緝捕究辦，惟遊藝場內，與被
    告甲○○顯非有深厚情誼之綽號之「大胖」、「慶仔」、「
    阿鋅」、「羅桑」等人需要甲基安非他命，均知悉找被告甲
    ○○幫忙，被告甲○○若無獲利，何需任意讓無甚交情之人
    知悉其有施用甲基安非他命及可取得甲基安非他命，而冒遭
    警取締究辦之風險，所稱僅單純合資購買之詞，實難令人置
    信，亦不足採信。
  (九)綜上論述，被告周福、丙○○、甲○○所辯各節，均係卸責
    之詞，並無足取，本件事證已臻明確，被告周福、丙○○、
    甲○○三人犯行，均堪認定。
二、新舊法之比較：
    被告周福、丙○○、甲○○行為後，刑法於九十四年二月二
    日修正公布，於九十五年七月一日施行。按行為後法律有變
    更者，適用行為時之法律，但行為後之法律有利於行為人者
    ，適用最有利於行為人之法律，現行刑法第二條第一項訂有
    明文。茲就本案有關之新舊法比較部分，臚列如下：
  (一)刑法第三十三條第五款修正：「主刑之種類：罰金新台幣一
    千元以上，以百元計算之。」比較被告行為時刑法第三十三
    條第五款：「主刑之種類：罰金銀元一元以上。」就罰金之
    最低度以適用舊法對於被告周福、丙○○、甲○○有利。
  (二)刑法第五十五條關於牽連犯之規定業經刪除，則被告所犯各
    罪，原則上應予分論併罰。比較新、舊法結果，適用被告行
    為時之法律即修正前刑法第五十五條牽連犯之規定，較有利
    於被告周福。
  (三)修正前刑法第五十六條原規定：「連續數行為而犯同一罪名
    者，以一罪論。但得加重其刑至二分之一」，修正後之刑法
    已刪除上開連續犯之條文規定，則被告多次犯罪行為，原則
    上各次行為分別論罪科刑，再依數罪併罰之規定分論併罰；
    修正前第五十六條規定，較有利於被告周福、丙○○、甲○
    ○。
  (四)修正前刑法第五十一條第五款規定：「數罪併罰宣告多數有
    期徒刑者，於各刑中之最長期以上，各刑合併之刑期以下，
    定其刑期。但不得逾二十年。」修正後刑法第五十一條第五
    款規定：「宣告多數有期徒刑者，於各刑中之最長期以上，
    各刑合併之刑期以下，定其刑期。但不得逾三十年」，比較
    結果，修正前刑法第五十一條第五款規定較有利於被告丙○
    ○。
  (五)修正前刑法第六十四條第二項規定：「死刑減輕者，為無期
    徒刑，或為十五年以下十二年以上有期徒刑。」第六十五條
    第二項規定：「無期徒刑減輕者，為七年以上有期徒刑。」
    修正後分別規定：「死刑減輕者，為無期徒刑。」、「無期
    徒刑減輕者，為二十年以下十五年以上有期徒刑。」比較新
    舊法，自以修正前舊法有利於被告。
  (六)被告周福等三人行為時之刑法第二十八條原規定：「二人以
    上共同『實施』犯罪之行為者，皆為共同正犯。」嗣雖經修
    正為：「二人以上共同『實行』犯罪之行為者，皆為共同正
    犯。」然因被告周福等三人係基於犯意聯絡，共同實行本件
    犯行，是不論依新法或舊法，均應構成共同正犯，上述刑法
    第二十八條之修正內容，對於被告周福三人並無「有利或不
    利」之影響，無比較新舊法律適用之必要。
  (七)刑法第五十九條之規定，業於九十四年二月二日修正公布，
    於九十五年七月一日施行，由原所定「犯罪之情狀可憫恕者
    ，得酌量減輕其刑」，修正為「犯罪之情狀顯可憫恕，認科
    以最低刑度仍嫌過重者，得酌量減輕其刑。」惟此規定，為
    法院就刑之酌減審認標準見解之明文化，非屬法律之變更，
    有最高法院九十五年度第八次刑事庭會議紀錄可參。
三、按海洛因、甲基安非他命分別為毒品危害防制條例第二條第
    二項第一款、第二款所定之第一級、第二級毒品；關於事實
    二(一)部分，被告周福、丙○○二人所為，均係犯毒品危害防
    制條例第四條第一項販賣第一級毒品罪、第二項販賣第二級
    毒品罪，被告甲○○所為係犯毒品危害防制條例第四條第二
    項販賣第二級毒品罪；關於事實二(二)、(三)部分，被告周福所
    為，係犯毒品危害防制條例第四條第二項販賣第二級毒品罪
    ；關於事實二(四)部分，被告周福所為，係犯毒品危害防制條
    例第四條第一項販賣第一級毒品罪；關於事實三部分，被告
    周福所為，係犯毒品危害防制條例第八條第二項轉讓第二級
    毒品罪；關於犯罪事實四部分，被告丙○○所為，係犯毒品
    危害防制條例第八條第二項轉讓第二級毒品罪；關於事實五
    部分，被告甲○○所為，係犯毒品危害防制條例第四條第二
    項販賣第二級毒品罪。被告周福、丙○○持有第一級、第二
    級毒品之低度行為，為其販賣第一級毒品、第二級毒品、轉
    讓第二級毒品之高度行為吸收；被告甲○○持有第二級毒品
    之低度行為，為其販賣第二級毒品之高度行為吸收，均不另
    論罪。被告周福與被告丙○○就事實二(一)販賣海洛因、甲基
    安非他命予解美珠之犯行，被告周福與被告甲○○就事實二
    (一)販賣甲基安非他命予解美珠之犯行，分別有犯意聯絡與行
    為分擔，為共同正犯。被告周福基於營利之販賣意圖，向「
    惠美」同時購入海洛因、甲基安非他命後，加以分裝、稀釋
    ，出售予解美珠、顏重坤、簡德名、王炳華、黃建隆等人施
    用，，係一行為觸犯二罪名，為想像競合犯關係，應從較重
    之販賣第一級毒品罪處斷；公訴意旨認被告所犯上開二罪，
    犯意各別，罪名互異，應予分論併罰，尚有未洽。被告周福
    、丙○○先後多次販賣第一級毒品、販賣第二級毒品、轉讓
    第二級毒品之犯行，被告甲○○先後多次販賣第二級毒品犯
    行，均時間緊接，手段相同，觸犯構成要件相同之罪，顯係
    基於概括犯意所為，為連續犯，皆應依修正前刑法第五十六
    條之規定，以一罪論，並加重其刑（販賣第一級毒品之法定
    刑死刑、無期徒刑、販賣第二級毒品之法定刑無期徒刑部分
    ，則不予加重）。被告周福以無償轉讓第二級毒品予被告丙
    ○○、甲○○，作為被告丙○○、甲○○二人依其吩咐將海
    洛因、甲基安非他命送至買方之代價，是被告周福所犯販賣
    第一級毒品罪、販賣第二級毒品罪與轉讓第二級毒品罪，具
    有方法結果之牽連犯關係，應依修正前刑法第五十五條規定
    ，從一重之販賣第一級毒品罪論處；被告丙○○所犯同時販
    賣第一級毒品罪、第二級毒品罪，與轉讓第二級毒品罪，犯
    意各別，罪名互異，應予分論併罰。檢察官雖對事實五，有
    關被告甲○○在台北市○○路○段二四四巷十二號一樓電動
    玩具遊藝場販賣第二級毒品甲基安非他命部分，未予起訴，
    惟與起訴經本院判處被告甲○○罪刑之部分，被告甲○○均
    係基於概括犯意為之，具有連續犯之裁判上一罪關係，檢察
    官並移送本院併辦（九十五年度偵字第九七四二號），本院
    自得一併審理。至於，(1)檢察官起訴意旨雖認，被告周福向
    實姓名不詳，綽號「惠美」之女子，販入第一級毒品海洛因
    及第二級毒品甲基安非他命後，再以每小包五百元至二千元
    不等之代價，多次由被告周福自行交付或指示被告丙○○、
    甲○○二人運送予林約翰，此部分亦涉有共同販賣海洛因及
    甲基安非他命罪嫌。經查，被告周福、甲○○、丙○○均堅
    詞否認有上述販賣海洛因、甲基安非他命予林約翰之犯行。
    據證人林約翰於九十四年二月二日警詢（九十四年度偵字第
    二八七一號卷第一○二頁）、偵查（同上偵查卷第一八四頁
    ）及九十四年十月二十八日原審審理時（原審卷第一六九頁
    至第一七○之一頁）供述，均係證稱，被告丙○○於九十三
    年十月間至九十四年二月二日止，多次無償轉讓可供一次施
    用之量及原價轉讓甲基安非他命予其施用。且依檢察官提出
    之證據資料及本院調查證據之結果，尚難認被告周福、甲○
    ○、丙○○三人有上述意圖賺取價差牟利而販賣海洛因、甲
    基安非他命之犯行；而被告丙○○無償轉讓可供一次施用之
    量及原價轉讓甲基安非他命予林約翰之行為，與檢察官此部
    分起訴事實所示之交付毒品甲基安非他命之基本社會事實相
    同，本院變更起訴法條審判之。被告周福、甲○○因無任何
    證據可資佐證，自無從認定此部分犯罪事實，惟檢察官認此
    部分交付毒品海洛因、甲基安非他命予林約翰之事實與前開
    起訴論罪部分，有連續犯之裁判上一罪關係，爰不另為無罪
    之諭知。
    (2)另起訴事實意旨所示：被告周福曾自行或指示丙○○、甲
    ○○交付毒品予阿土、英仔部分，除被告丙○○一人於警詢
    、原審法院自白曾交付毒品予英仔、阿土等情外（同上偵查
    卷第六十四頁、第六十七頁，原審卷第二二五頁），別無任
    何證據可資佐證，自無從認定此部分犯罪事實，惟檢察官認
    此部分交付毒品予阿土、英仔之事實與前開起訴論罪部分，
    有連續犯之裁判上一罪關係，不另為無罪之諭知。均附此說
    明。
四、原審據以論罪科刑，固非無見。惟查，(一)關於事實二(一)，被
    告周福、丙○○交付海洛因、甲基安非他命予解美珠，被告
    甲○○交付甲基安非他命予解美珠，均有獲利，被告周福、
    丙○○有販賣海洛因、甲基安非他命營利之意圖，被告甲○
    ○有販賣甲基安非他命營利之意圖，被告周福、丙○○二人
    係犯毒品危害防制條例第四條第一項販賣第一級毒品罪、第
    二項販賣第二級毒品罪，被告甲○○係犯毒品危害防制條例
    第四條二項販賣第二級毒品罪，原判決認此部分，被告周福
    、丙○○二人係犯同法第八條第一項之轉讓第一級毒品罪、
    第二項轉讓第二級毒品罪，被告甲○○係犯同法第八條第二
    項轉讓第二級毒品罪；關於事實二(二)、(三)，被告周福交付甲
    基安非他命予簡德名、顏重坤，均有獲利，被告周福有販賣
    甲基安非他命營利之意圖，係犯毒品危害防制條例第四條第
    二項販賣第二級毒品罪，原判決認此部分，被告周福係犯幫
    助施用第二級毒品罪；事實二(四)，被告周福交付海洛因予王
    炳華、黃建隆，均有獲利，被告周福有販賣海洛因營利之意
    圖，係犯毒品危害防制條例第四條第一項販賣第一級毒品罪
    ，有關王炳華部分，原判決認係犯轉讓第一級毒品罪，黃建
    隆部分，係犯幫助施用第一級毒品罪；均有未當。(二)有關事
    實五，被告甲○○在台北市○○路○段二四四巷十二號一樓
    電動玩具遊藝場販賣第二級毒品甲基安非他命部分，與起訴
    經本院判處被告甲○○罪刑之部分，被告甲○○均係基於概
    括犯意為之，具有連續犯之裁判上一罪關係，原判決未及審
    判，尚有未洽。(三)關於沒收部分，(1)在「錢都涮刷鍋」查扣
    之黃建隆持有之海洛因一包（淨重零點一八公克），係被告
    周福販賣予黃建隆之第一級毒品，在被告周福住處查扣之甲
    基安非他命一包（零點三六公克）、上址電動玩具遊藝場查
    扣之被告甲○○持有之甲基安非他命三包（淨重六點四八公
    克），係第二級毒品，應依毒品危害防制條例第十八條第一
    項前段規定宣告沒收銷燬，原判決未宣告沒收銷燬；(2)在被
    告周福住處查扣之磨研一台、葡萄糖一盒，係用以稀釋販賣
    第一級毒品海洛因，分裝袋一百三十二個則係用分裝販賣第
    一級毒品海洛因、第二級毒品甲基安非他命，均為被告周福
    所有，為被告周福等人犯販賣一級毒品罪、販賣第二級毒品
    罪所用之物；在解美珠住處查扣之玻璃吸食器四個、分裝袋
    七個，均係被告丙○○所有，攜至解美珠住處，供林約翰施
    用其所轉讓之甲基安非他命，係被告丙○○犯轉讓二級毒品
    罪所用之物；在電動玩具遊藝場查扣之電子秤一台、分裝袋
    八十五個，係被告甲○○所有，用以分裝秤重所販賣之甲基
    安非他命，係被告甲○○犯販賣第二級毒品所用之物；前述
    (1)之海洛因、甲基安非他命外包裝，用以裝盛供販賣之海洛
    因、甲基安非他命及防止盛裝袋內之海洛因、甲基安非他命
    受潮，分別係被告周福、甲○○犯販賣第一級毒品罪、第二
    級毒品罪所用之物；均應依毒品危害防制條例第十九條第一
    項前段規定宣告沒收，原判決未宣告沒收銷燬；均有未當。
    被告周福上訴以其僅違犯轉讓第一級毒品罪、第二級毒品罪
    ，原判決量刑過重，非有理由。檢察官上訴以，被告周福、
    丙○○販賣第一級毒品海洛因、第二級毒品甲基安非他命予
    解美珠，被告甲○○販賣第二級毒品甲基安非他命予解美珠
    、「大胖」、「慶仔」、「阿鋅」、「羅桑」等人，被告周
    福販賣第一級毒品予王炳華、黃建隆、販賣第二級毒品予顏
    重坤、簡德名等人，差價獲利可觀，有販賣海洛因、甲基安
    非他命營利之意圖，自該當毒品危害防制條例第四條第一項
    販賣第一級毒品罪、第二項販賣第二級毒品罪，指摘原審判
    決難認妥適，即為有理由，且原判決亦有上述不當之處，自
    應由本院予以撤銷改判。
五、被告周福、丙○○、甲○○三人，均無正常工作收入，經濟
    狀況不佳，復本身因有施用海洛因、甲基安非他命之惡習，
    需支應相當花費，致思慮欠週，乃走上販毒之路，而所涉及
    毒品數量，與大盤、中盤動輒上公斤或上百萬者有別，被告
    周福賣毒品所得二萬八千零八十元，被告丙○○與周福共同
    販賣毒品所得五千元，被告甲○○與被告周福共同販賣毒品
    所得，及個人販賣所得，計一萬一千元，相去甚遠，情輕法
    重，關於販賣第一級毒品罪、販賣第二級毒品罪，衡其等犯
    罪情狀在客觀上足認，科以其等法定最低之刑，猶嫌過重，
    是關於販賣第一級毒品罪、販賣第二級毒品罪，均依刑法第
    五十九條規定，酌量減輕其三人之刑。爰審酌被告周福、丙
    ○○、甲○○漠視法令、販賣毒品達數月之久，被告周福、
    丙○○另有轉讓甲基安非他命之犯行，助長他人施用具成癮
    性、濫用性及社會危害性之毒品，有害社會人力資源之健全
    發展，並分別斟酌被告周福、丙○○、甲○○三人之行為次
    數、行為主導性高低、行為手段、販賣毒品及轉讓毒品之數
    量尚非甚多，及犯後坦承部分犯行之犯後態度等一切情狀，
    被告周福量處有期徒刑十五年；被告丙○○販賣第一級毒品
    部分量處有期徒刑十一年，轉讓第二級毒品部分量處有期徒
    刑八月，定應執行有期徒刑十一年四月；被告甲○○量處有
    期徒刑五年。
六、沒收部分
  (一)在「錢都涮涮鍋」查扣之被告周福持有之海洛因一包（淨重
    三點六一公克）、黃建隆持有之海洛因一包（淨重零點一八
    公克），為第一級毒品，在被告周福住處查扣之被告周福持
    有之甲基安非他命一包（淨重零點三六公克）、在解美珠住
    處查扣之被告丙○○持有之甲基安非他命一包（淨重淨重二
    點三八公克）、在電動玩具遊藝場查扣之甲○○持有之甲基
    安非他命三包（淨重六點四八公克），為第二級毒品，均應
    依毒品危害防制條例第十八條第一項前段規定宣告沒收銷燬
    。前揭海洛因、甲基安他非命之外包裝，均因被告周福販入
    海洛因、甲基安非他命、被告甲○○販入甲基安非他命而持
    有，用以裝盛供販賣之海洛因、甲基安非他命、轉讓之甲基
    安他命及防止海洛因、甲基安非他命受潮；在「錢都涮涮鍋
    」查扣之電子秤一部、分裝杓管二支，均係被告周福所有，
    用以秤重、分裝販賣海洛因，在被告周福住處查扣之磨研一
    台、葡萄糖一盒，亦均為被告周福所有係用以稀釋販賣第一
    級毒品海洛因，分裝袋一百三十二個則係用分裝販賣第一級
    毒品海洛因、第二級毒品甲基安非他命，均為被告周福等人
    犯販賣一級毒品罪、販賣第二級毒品罪所用之物；在解美珠
    住處查扣之玻璃吸食器四個、分裝袋七個，均係被告丙○○
    所有，攜至解美珠住處，供林約翰施用其所轉讓之甲基安非
    他命，係被告丙○○犯轉讓二級毒品罪所用之物；在電動玩
    具遊藝場查扣之電子秤一台、分裝袋八十五個，係被告甲○
    ○所有，用以分裝秤重所販賣之甲基安非他命，係被告甲○
    ○犯販賣第二級毒品所用之物；已據被告周福、丙○○、甲
    ○○供述在卷，均應依毒品危害防制條例第十九條第一項規
    定宣告沒收。其餘扣案之物，因與本案販毒、轉讓毒品無關
    ，均不諭知沒收銷燬或沒收。
  (二)販賣第一級毒品、第二級毒品所得：本諸「罪證有疑、利歸
    被告」原則，關於事實二(一)，應認自九十三年十一月間起至
    九十四年一月止，被告周福自行一人販賣海洛因之次數，四
    次，販賣甲基安非他命之次數一次，所得五千元；被告周福
    與被告丙○○，共同販賣海洛因之次數四次，共同販賣甲基
    安非他命之次數一次，共同所得五千元；被告周福與被告甲
    ○○共同販賣甲基安非他命之次數五次，共同所得五千元。
    關於事實二(二)，被告周福一人販賣甲基安非他命之次數，四
    次，每次均一千元，共四千元。關於事實二(三)，被告周福一
    人販賣甲基安非他命之次數，三次，每次均五百元，共一千
    五百元。關於事實二(四)，黃建隆部分，被告周福一人販賣海
    洛因之次數一次，價錢二千元；王炳華部分，本諸「罪證有
    疑，利歸被告」原則，被告周福一人販賣海洛因之次數六次
    ，並依證人黃建隆以二千元之代價，取得毛重零點四三公克
    之海洛因一包換算，毛重零點二公克海洛因之取得價格，約
    九百三十元，共五千五百八十元。關於事實五，被告甲○○
    一人販賣甲基安非他命之次數，四次，每次一千五百元計算
    ，共六千元。被告周福個人及各與被告丙○○、甲○○賣毒
    品所得，計二萬八千零八十元，被告丙○○與周福共同販賣
    毒品所得五千元，被告甲○○與被告周福共同販賣毒品所得
    ，及個人販賣所得，計一萬一千元。均應依毒品危害防制條
    例第十九條第一項規定宣告沒收，並依販賣所得連帶沒收之
    見解，於共同實施販賣之各範圍，在被告周福、丙○○所犯
    販賣第一級毒品罪名下、被告甲○○所犯販賣第二級毒品罪
    名下宣告沒收；如全部或一部不能沒收時，則以其財產抵償
    之。
據上論斷，應依刑事訴訟法第三百六十九條第一項前段、第三百
六十四條、第二百九十九條第一項前段、第三百條、毒品危害防
制條例第四條第一項、第二項、第八條第二項、第十八條第一項
前段、第十九條第一項、刑法第十一條前段、第二條第一項前段
、第二十八條、第五十九條、修正前第五十六條、第五十五條、
第五十一條第五款，判決如主文。
本案經檢察官許睦坪到庭執行職務
中　　華　　民　　國　　96　　年　　5 　　月　　10　　日
　　　　　　　　　刑事第十三庭審判長法　官　曾德水
                                    法  官  李錦樑
                                    法  官  林婷立
以上正本證明與原本無異。
如不服本判決，應於收受送達後十日內向本院提出上訴書狀，其
未敘述上訴之理由者並得於提起上訴後十日內向本院補提理由書
（均須按他造當事人之人數附繕本）。
                                    書記官  王增華
中　　華　　民　　國　　96　　年　　5 　　月　　14　　日
附錄：本案論罪科刑法條全文
毒品危害防制條例第4條
製造、運輸、販賣第一級毒品者，處死刑或無期徒刑；處無期徒
刑者，得併科新臺幣1千萬元以下罰金。
製造、運輸、販賣第二級毒品者，處無期徒刑或7年以上有期徒
刑，得併科新臺幣7百萬元以下罰金。
製造、運輸、販賣第三級毒品者，處5年以上有期徒刑，得併科
新臺幣5百萬元以下罰金。製造、運輸、販賣第四級毒品者，處3
年以上10年以下有期徒刑，得併科新臺幣3百萬元以下罰金。
製造、運輸、販賣專供製造或施用毒品之器具者，處1年以上7年
以下有期徒刑，得併科新臺幣1百萬元以下罰金。
前五項之未遂犯罰之。
毒品危害防制條例第8條
轉讓第一級毒品者，處 1 年以上 7 年以下有期徒刑，得併科新
臺幣 1 百萬元以下罰金。
轉讓第二級毒品者，處 6 月以上 5 年以下有期徒刑，得併科新
臺幣 70 萬元以下罰金。
轉讓第三級毒品者，處 3 年以下有期徒刑，得併科新臺幣 30 萬
元以下罰金。
轉讓第四級毒品者，處 1 年以下有期徒刑，得併科新臺幣 10 萬
元以下罰金。
前四項之未遂犯罰之。
轉讓毒品達一定數量者，加重其刑至二分之一，其標準由行政院
定之。
